【裁判字號】    97,易,1959
【裁判日期】    980416
【裁判案由】    違反毒品危害防制條例
【裁判全文】
臺灣臺南地方法院刑事判決              97年度易字第1959號
公  訴  人  臺灣臺南地方法院檢察署檢察官
被      告  甲○○
上列被告因違反毒品危害防制條例案件，經檢察官提起公訴（九
十七年度毒偵字第二八三六號），被告就犯罪事實為有罪之陳述
，本院裁定進行簡式審判程序，判決如下：
    主  文
甲○○施用第二級毒品，累犯，處有期徒刑肆月，如易科罰金，
以新臺幣壹仟元折算壹日，扣案第二級毒品安非他命壹包（含袋
重零點公克）沒收銷燬之。
    事  實
一、甲○○前曾犯如附表所示之罪經判決確定，嗣經台灣高等法
    院台南分院民國九十六年七月十六日九十六年度聲減字第二
    四○號裁定減刑並分別定執行刑如附表所示，甫於九十六年
    七月十六日執行完畢出監。又因施用毒品，依台灣高雄地方
    法院九十四年度毒聲字第四七二號裁定執行觀察勒戒，認有
    繼續施用毒品之傾向，再依該院九十四年度毒聲字第一一○
    五號裁定施以強制戒治，於強制戒治期滿六個月後，經台灣
    高雄女子戒治所評估認無繼續戒治必要，於九十四年十二月
    十二日停止戒治釋放，並經台灣高雄地方法院檢察署檢察官
    於九十四年十二月十九日以九十四年度戒毒偵字第六九一號
    為不起訴處分確定。詎甲○○仍未戒除施用毒品惡習，明知
    安非他命為毒品危害防制條例第二條第二項第二款所規定之
    第二級毒品，竟於戒治釋放後五年以內，基於施用第二級毒
    品安非他命之犯意，於九十七年十月十二日下午二時許，在
    臺南縣永康市某友人住處，以將安非他命置於玻璃球內燒烤
    產生燻煙，再吸食該燻煙之方式，施用安非他命一次。嗣於
    同日下午五時十五分許，在臺南市○區○○路503號旁，因形
    跡可疑為警盤查，查獲其持有第二級毒品安非他命一包（含
    袋重○點三公克），因而查獲上情，並經警於同日下午五時
    四十分採其尿液送驗，呈安非他命、甲基安非他命陽性反應
    。
二、案經臺南市警察局第五分局報告臺灣臺南地方法院檢察署檢
    察官偵查起訴。
    理  由
一、本案被告甲○○所犯上開施用第一級毒品海洛因之罪，並非
    死刑、無期徒刑或最輕本刑有期徒刑三年以上之罪，亦非高
    等法院管轄第一審案件，被告就被訴事實為有罪之陳述，經
    告知被告簡式審判程序之旨，並聽取檢察官、被告之意見後
    ，本院合議庭裁定進行簡式審判程序，是本案之證據調查，
    依刑事訴訟法第二百七十三條之二規定，不受同法第一百五
    十九條第一項、第一百六十一條之二、第一百六十一條之三
    、第一百六十三條之一及第一百六十四條至第一百七十條規
    定之限制，合先說明。
二、上揭犯罪事實，有以下證據資料可資證明：
    (一)被告甲○○於警詢、偵查與本院審理中之自白。
    (二)證人即台南市警察局第五分局開元派出所警員吳明樹之證
      述。
    (三)台南市警察局第五分局採驗尿液編號年籍對照表與詮昕科
      技股份有限公司濫用藥物尿液檢驗報告各一紙。
    (四)扣案第二級毒品安非他命一包、扣案物品目錄表暨台南市
      警察局第五分局毒品初步檢驗報告單一紙。
三、按安非他命係毒品危害防制條例第二條第二項第二款所明定
    之第二級毒品，禁止非法持有及施用。核被告所為，係違反
    毒品危害防制條例第十條第二項之施用第二級毒品罪，其施
    用前持有第二級毒品安非他命之低度行為，應為其進而施用
    之高度行為所吸收，不另論罪。
四、經查，被告前曾因施用毒品受觀察勒戒與強制戒治處分，於
    九十四年十二月十二日停止戒治處分釋放，並為台灣高雄地
    方法院檢察署檢察官於九十四年十二月十九日以九十四年度
    戒毒偵字第六九一號為不起訴處分，有台灣高等法院被告前
    案紀錄表與該不起訴處分書在卷足憑。被告於停止強制戒治
    釋放後，五年內再施用毒品，應依毒品危害防制條例第二十
    三條第二項之規定追訴處罰。又被告前犯如附表所示之罪經
    判決確定，嗣經假釋出獄，並經台灣高等法院台南分院於九
    十六年七月十六日以九十六年度聲減字第二四○號裁定減刑
    並定執行刑如附表所示，甫於九十六年七月十六日執行完畢
    出獄，有台灣高等法院被告前案紀錄表在卷，並經調取上開
    台灣高等法院台南分院減刑裁定與台灣台南地方法院檢察署
    檢察官九十六年度執減更癸字第一三四一號執行指揮書附卷
    可明，被告於前案執行完畢五年內故意再犯本案有期徒刑以
    上之罪，為累犯，應依刑法第四十七條第一項之規定加重其
    刑。審酌被告未因觀察勒戒、強制戒治處分及前案施用毒品
    所受刑之宣告而革除施用毒品惡習，可見戒癮意志力薄弱，
    復審酌其施用毒品在性質上屬自我戕害身心健康之行為，對
    社會大眾尚不致造成重大危害，及其犯罪動機、手段、犯後
    坦承犯行之態度等一切情狀，爰依檢察官聲請量處如主文所
    示之刑，扣案安非他命一包（含袋重○．三公克），為第二
    級毒品，有扣押物品目錄表、台南市警察局第五分局毒品初
    步檢驗報告單一紙附卷為證，且為被告施用後所剩餘之毒品
    ，業據供述在卷（本院卷第40頁），應依毒品危害防制條例
    第十八條第一項前段之規定，沒收銷燬之，上開安非他命之
    包裝袋，係為防止毒品裸露、逸出及潮濕，並便於攜帶之用
    ，與毒品已不能完全分離，亦應一併沒收銷燬之。
五、末按刑法第六十二條所規定之自首，以對於未發覺之罪向有
    偵查犯罪職權之機關或人員投案，並接受裁判為要件。故犯
    罪行為人應於有偵查犯罪職權之公務員未發覺犯罪事實或犯
    罪人之前自首犯罪，且接受裁判，兩項要件兼備，始得依自
    首規定減輕其刑。且此所謂發覺，不以有偵查犯罪職權之機
    關或人員確知其人犯罪無誤為必要，祇須有確切之根據得為
    合理之可疑，即足當之（最高法院八十四年度台上字第四七
    二二號裁判要旨參照）。本件被告雖供述：伊在員警盤查，
    尚未交出扣案安非他命時，就主動供述有施用安非他命，符
    合自首規定等語，惟查：
    (一)證人即參與查獲本案之台南市警察局開元派出所警員吳明
      樹證稱：「當天巡邏就看到被告在現場，我們覺得可疑就
      去盤查她身分，有核對她的證件，發現她有毒品前科，看
      到她神情緊張，手一直放在口袋裡，我們就跟她說如果有
      毒品就自動拿出來，她起先說沒有，．．．她在我們溝通
      下，自己從口袋裡拿出扣案的安非他命」、「（依被告當
      時外觀，是否懷疑被告有施用毒品？）是的，她講話神情
      緊張，又有像吸食安非他命的亢奮狀態，依照我們過去查
      獲施用安非他命的經驗，我們懷疑她有施用安非他命」、
      「在現場被告將安非他命拿出來的時候，是說該包安非他
      命不是她的，並沒有坦承有施用安非他命，是扣到安非他
      命後，我們將她帶回去派出所，被告在派出所時才坦承施
      用安非他命，我們才開始做筆錄」等語（本院卷第29頁）
      ，足見被告是在員警查獲其持有安非他命一包扣案後，為
      員警帶回派出所後始坦承施用安非他命，則在員警查獲安
      非他命時，已足可合理懷疑其有施用安非他命之犯行，難
      認被告是在有偵查犯罪職權之機關或人員發覺其施用毒品
      前，主動供述施用安非他命之事實。
    (二)其次，被告於起訴後，經本院二次傳喚未到庭，嗣於九十
      八年一月二十日經台南市警察局第二分局拘提到案，經訊
      問後，被告供述仍住居於戶籍地址，本院認無羈押必要而
      命限制住居於戶籍地。嗣經本院定期傳喚，被告仍未到庭
      ，經派警至其戶籍地拘提無著，本院於九十八年三月十八
      日發布通緝後，台南市警察局第二分局員警於九十八年三
      月二十一日逮捕被告到案，並為本院羈押，以上有本院送
      達證書三紙、拘票二份、訊問筆錄二份、被告簽名之受限
      制住居書、台南市警察局第二分局調查筆錄、拘提報告書
      各二份、本院九十八年三月十日南院龍刑盈緝字第一一六
      號通緝書及被告個人基本資料查詢結果等附卷可稽，被告
      於審理中既有逃匿之事實，自難認有接受裁判之意。
    (三)綜上，被告既非在有偵查犯罪職權之機關或人員發覺其施
      用毒品前，主動供述施用安非他命犯行，且有逃匿事實，
      認無接受裁判之意，核與刑法第六十二條前段自首要件不
      合，即無自首減輕其刑規定之適用，併為說明。
據上論結，應依刑事訴訟法第二百七十三條之一第一項、第二百
九十九條第一項前段、第三百十條之一第一項，毒品危害防制條
例第十條第二項、第十八條第一項前段，刑法第十一條前段、第
四十七條第一項、第四十一條第一項前段，判決如主文。
本案經檢察官林朝文到庭執行職務
中    華    民    國    98    年    4     月    16    日
                  刑事第四庭    法  官  林逸梅
以上正本證明與原本無異
如不服本判決應於收受本判決之日起10日內向本院提出上訴書狀
，並應敘述具體理由。如未敘述上訴理由者，應於上訴期間屆滿
後20日內向本院補提理由書狀（均須按他造當事人之人數附繕本
）「切勿逕送上級法院」。
                                書記官  郭純瑜
中    華    民    國    98    年    4     月    16    日
附錄本案論罪科刑法條：
毒品危害防制條例第10條
施用第一級毒品者，處6月以上5年以下有期徒刑。
施用第二級毒品者，處3年以下有期徒刑。
┌───────────────────────────────────────────┐
│附表（甲○○累犯前案明細）                                                            │
├──┬────┬─────┬───┬──────┬────┬──────┬──────┤
│編號│案由    │確定判決  │刑  罰│  減刑      │定執行刑│執行情形    │備註        │
├──┼────┼─────┼───┼──────┼────┼──────┼──────┤
│1   │肅清煙毒│81上訴1386│3年2月│減為1年7月  │1年8月  │自81年12月30│96聲減240減 │
│    │條例等  │          │5月   │減為2月15日 │        │日執行至84年│刑並定執行刑│
├──┼────┼─────┼───┼──────┼────┤6月13日假釋 ├──────┤
│2   │肅清煙毒│82上訴1152│3年2月│減為1年7月  │        │撤銷假釋(殘 │            │
│    │條例    │          │      │            │1年8月  │刑:4年2月5日│96聲減240減 │
├──┼────┼─────┼───┼──────┤        │)           │刑並定執行刑│
│3   │偽造文書│82上訴1744│3月   │減為1月15日 │        │自85年12月5 │            │
├──┼────┼─────┼───┼──────┼────┤日執行至89年├──────┤
│4   │麻醉藥品│85易554   │4月   │減為2月     │        │7月25日假釋 │            │
│    │管理條例│          │      │            │        │撤銷假釋(殘 │96聲減240減 │
├──┼────┼─────┼───┼──────┤3年4月  │刑:3 年9月15│刑並定執行刑│
│5   │麻醉藥品│85訴1290  │3年   │不減刑      │        │日)         │            │
│    │管理條例│          │5月   │2月15日     │        │台南高分院96│            │
├──┴────┴─────┴───┴──────┴────┤聲減240裁定 ├──────┤
│                                                          │減刑並定執行│            │
│                                                          │刑後，自93年│            │
│                                                          │6月23執行至 │            │
│                                                          │96 年7月16日│            │
│                                                          │執行完畢出監│            │
└─────────────────────────────┴──────┴──────┘


司法院資訊處製作；財團法人民間司法改革基金會備份。
